臺灣臺中地方法院民事裁定　　　　　　　97年度聲字第1774號
聲　請　人　甲○○
相　對　人　乙○○
上列當事人間聲請返還提存物事件，本院裁定如下：
    主  文
聲請駁回。
    理  由
一、本件聲請意旨略以：請人與相對人間清償債務事件，聲請
    人前遵本院95年度裁全字第13211號假扣押裁定，曾提供新
    臺幣15萬元為擔保金，並以本院95年度存字第64306號提存
    事件提存在案，茲因本院96年度訴字第825號判決聲請人勝
    訴並確定在案，爰聲請裁定返還提存物等語，並提出民事裁
    定、提存書、國庫存款收款書、民事判決及確定證明書等影
    本為證。
二、按返還擔保金，依民事訴訟法第106條準用同法第104條之規
    定，須符合：(1)應供擔保之原因消滅者。(2)供擔保人證明受
    擔保利益人同意返還者。(3)訴訟終結後，供擔保人證明已定
    20日以上之期間，催告受擔保利益人行使權利而未行使，或
    法院依供擔保人之聲請，通知受擔保利益人於一定期間內行
    使權利並向法院為行使權利之證明而未證明者。復按，民事
    訟法第104條第1項第1款所謂應供擔保之原因消滅者，在釋
    明假扣押之原因而供擔保之場合，因其係擔保債務人因假扣
    押所受之損害，故必待無損害發生，或債權人本案訴訟全部
    勝訴確定，或就債務人所生之損害已經賠償時，始得謂供擔
    保之原因消滅（最高法院69年度臺抗字第286號裁定要旨參
    照）。又所謂「訴訟終結」，係指依假扣押所保全之請求提
    起之本案訴訟終結；如供擔保人未提起本案訴訟時，則指假
    扣押裁定及假扣押執行程序均不存在者而言（最高法院92年
    臺抗字第19號裁判意旨參照）。依此規定聲請返還提存物或
    保證書者，係以供擔保人於訴訟終結後，已定20日以上之期
    間，催告受擔保利益人行使權利，以及受擔保利益人受催告
    後，未於催告所定期間內行使權利為要件（最高法院87年度
    臺抗字第454號裁定要旨參照）。
三、經查：本件聲請人係主張其依本院95年度裁全字第13211號
    假扣押裁定提存擔保金，並經本院96年度訴字第825號判決
    聲請人勝訴並確定在案等情，此有聲請人提出之本院民事裁
    定、提存書、國庫存款收款書、民事判決及確定證明書等影
    本為證，復經本院調閱本院96年度訴字第825號、95年度裁
    全字第13211號事件卷宗，惟聲請人之本案訴訟並未獲全部
    勝訴確定，揆諸前開說明，本件尚難謂聲請人應供擔保之原
    因已消滅。此外，聲請人並未證明受擔保利益人即相對人同
    意返還擔保金，或已於本案訴訟終結後定20日以上之期間催
    告受擔保利益人即相對人行使權利，即與民事訴訟法第104
    條第1項第2款、第3款規定不符。從而聲請人聲請裁定返還
    前開擔保金，於法不合，應予駁回。至於聲請人若嗣後依前
    2款規定取得相關證據後，自得另行依法聲請返還擔保金，
    併此敘明。
中　　華　　民　　國　　96　　年　　8　　月　　 15  　日
                  民事第三庭    法　官　 曹宗鼎
上正本係照原本作成。
如不服本裁定應於送達後10日內向本院提出抗告狀，並繳納抗告
費新臺幣1,000元。
中　　華　　民　　國　　96　　年　　8　　月　　 15  　日
                                書記官   黃聖心
